【裁判字號】    99,上訴,1198
【裁判日期】    990630
【裁判案由】    違反毒品危害防制條例
【裁判全文】
臺灣高等法院臺中分院刑事判決        99年度上訴字第1198號
上  訴  人
即  被  告  甲○○
上列上訴人因違反毒品危害防制條例案件，不服臺灣彰化地方法
院99年度訴字第434號中華民國99年5月7日第一審判決（起訴案
號：臺灣彰化地方法院檢察署99年度毒偵字第352號），提起上
訴，本院判決如下：
    主  文
上訴駁回。
    理  由
一、按不服地方法院之第一審判決而上訴者，須提出上訴書狀，
    並應敘述具體理由，刑事訴訟法第三百六十一條第一項定有
    明文，此為上訴必備之程式；而所謂「具體理由」，必係依
    據卷內既有訴訟資料或提出新事證，指摘或表明第一審判決
    有何採證認事、用法或量刑等足以影響判決本旨之不當或違
    法，而構成應予撤銷之具體事由，始克當之（例如：依憑證
    據法則具體指出所採證據何以不具證據能力，或依憑卷證資
    料，明確指出所為證據證明力之判斷如何違背經驗、論理法
    則）；倘僅泛言原判決認定事實錯誤、違背法令、量刑失之
    過重或輕縱，而未依上揭意旨指出具體事由，或形式上雖已
    指出具體事由，然該事由縱使屬實，亦不足以認為原判決有
    何不當或違法者（例如：對不具有調查必要性之證據，法院
    未依聲請調查亦未說明理由，或援用證據不當，但除去該證
    據仍應為同一事實之認定），皆難謂係具體理由，俾與第二
    審上訴制度旨在請求第二審法院撤銷、變更第一審不當或違
    法之判決，以實現個案救濟之立法目的相契合，並節制濫行
    上訴（最高法院97年度臺上字第892號刑事判決參照）。次
    原審法院認為上訴不合法律上之程式者，應以裁定駁回之。
    第二審法院認為上訴書狀未敘述理由或上訴有第三百六十二
    條前段之情形者，應以判決駁回之。又分別為刑事訴訟法第
    三百六十二條、第三百六十七條所明定。再第三百六十七條
    之判決，得不經言詞辯論為之。同法第三百七十二條亦定有
    明文。
二、本件原判決以被告甲○○於民國90年間曾因施用毒品案件，
    於臺灣彰化地方法院以90年度毒聲字第769號裁定送勒戒處
    所觀察、勒戒後，認有繼續施用毒品之傾向，以90年度毒聲
    字第2972號裁定令入戒治處所施以強制戒治，並以90年度毒
    聲字第4591號裁定停止戒治付保護管束，以91年度毒聲字第
    1288號裁定撤銷停止戒治令入戒治處執行所餘之強制戒治期
    間，已於92年2月19日強制戒治執行完畢釋放，經臺灣彰化
    地方法院檢察署檢察官以92年度戒毒偵字第161、162、163
    、164號為不起訴處分確定，被告又於95、96年間，多次因
    施用毒品案件，經檢察官起訴併經法院判刑及減刑確定，接
    續移送執行，於98年3月2日因縮短刑期假釋出監並付保護管
    束，並於98年5月27日因保護管束期滿視為減刑而赦免。詎
    其不知悔改，明知海洛因及甲基安非他命，分別業經公告為
    毒品危害防制條例第2條第2項第1、2款所列管之第1、2級毒
    品，不得非法持有、施用，個別基於施用第1級毒品海洛因
    、第2級毒品甲基安非他命之犯意，(一)、於99年1月17日下午
    2時許，在其位於彰化縣大村鄉○○路4號住處內，將海洛因
    摻入香菸內點燃吸食之方式，施用第1級毒品海洛因1次；(二)
    、另於警方採尿即於99年1月18日下午2時許回溯96小時內之
    某時（不含公權力拘束時間）利用不詳方式，施用第2級毒
    品甲基安非他命1次，前揭犯罪事實，業據被告甲○○於原
    審法院審理時坦承不諱，且被告為警查獲時所採之尿液經送
    檢驗，亦確呈嗎啡、甲基安非他命陽性反應，此有詮昕科技
    股份有限公司99年2月1日報告編號00000000號濫用藥物尿液
    檢驗報告及委託檢驗尿液代號與真實姓名對照認證單、列管
    毒品人口尿液檢體採集送驗紀錄表各1份附卷可參。是被告
    自白與事實相符，其所犯施用第1級、第2級毒品之犯行，堪
    以認定。被告又於95、96年間，多次因施用毒品案件，經檢
    察官起訴併經法院判刑及減刑確定，接續移送執行，於98年
    3月2日因縮短刑期假釋出監並付保護管束，並於98年5月27
    日因保護管束期滿視為減刑而赦免等情，此有臺灣高等法院
    被告前案紀錄表、臺灣彰化地方法院檢察署刑案資料查註紀
    錄表各1份存卷可考，其受徒刑一部之執行而赦免後，於5年
    內故意再犯本案有期徒刑以上之2罪，均應依刑法第47條第1
    項之規定，論以累犯，並各加重其刑。爰審酌被告施用毒品
    雖僅戕害己身之健康，尚未對他人造成危害，且犯後已坦承
    犯行，態度尚稱良好，然其前因施用毒品案件，經強制戒治
    執行完畢釋放5年內，再犯施用毒品罪，並由法院判處罪刑
    確定後，復因中華民國96年罪犯減刑條例減刑出監，仍未能
    徹底戒絕毒品，無視於國家對於杜絕毒品犯罪之禁令，猶未
    能深切體認毒品危害己身之鉅，復犯本案施用毒品罪，顯見
    其無戒毒悔改之意等一切情狀各量處有期徒刑壹年、陸月，
    並定其應執行之刑為有期徒刑壹年肆月。已詳述所憑之證據
    及其認定之理由。經形式上觀察，核無不合。
三、上訴人即被告甲○○（下稱被告）上訴意旨略以：(一)、原審
    量刑過重，請從輕量刑。(二)、99年1月18日被告於租屋處經
    警盤查機車是否有借他人騎乘，被告自行騎乘機車至派出所
    到案說明，並主動告知被告施用毒品一情，本件被告應符合
    自首減刑之規定云云。查：(一)、「量刑之輕重，係屬事實審
    法院得依職權自由裁量之事項，苟已斟酌刑法第57條各款所
    列情狀，而未逾越法定刑度，不得遽指為違法」（最高法院
    85年度臺上字第2699號裁判要旨參照）。本院認原審量刑已
    斟酌刑法第57條各款所列情狀，並無過重之情事，亦無濫用
    量刑權限之違法或失當之處。(二)、次按刑法第62條所謂發覺
    ，並非以有偵查犯罪權之機關或人員確知其人犯罪無誤為必
    要，有確切之根據得為合理之可疑，而對犯罪行為人發生嫌
    疑時，即得謂為已發覺（最高法院94年度臺上字第7385號裁
    判要旨參照），原審判決依憑警員張毅成、巡佐楊漢德99年
    4月14日職務報告所說明：警方於99年1月18日下午追查一件
    竊盜案至彰化縣員林鎮○○路○段176之2號前發現甲○○，
    經電腦查詢甲○○為毒品列管脫驗人口，經警方盤查甲○○
    時，問其為何不於調驗期間內至列管單位採尿送驗，甲○○
    主動向警方坦承其有繼續施用第一級毒品海洛因，所以不敢
    至調驗單位採尿送驗以致脫驗，經警方告知其為毒品列管脫
    驗人口後，甲○○同意隨同警方返所採尿送驗（職務報告見
    原審卷第48頁）等語，及被告於審理中亦自承查獲經過詳如
    警方職務報告書所載內容（原審卷第34頁），認警方於被告
    自白前，既已對其發生嫌疑，將之列為偵查對象，即已發覺
    其犯罪，核與自首要件不符（見原審判第6頁），故原審未
    依自首之規定予以減刑，核其認事用法並無違誤之處。
四、被告上訴意旨泛稱原審判決量刑過重、其應符合自首減刑之
    規定云云，惟未提出新事證以供調查，亦未依據卷內之訴訟
    資料，指摘原審判決有何足以影響判決本旨之不當或違法，
    而構成應予撤銷之具體事由，徒憑己意漫指原審判決不當，
    尚不足以動搖原審判決認定犯罪事實及量刑之基礎，難認係
    得上訴第二審之具體理由。依上揭說明，被告提起之第二審
    上訴為不合法律上程式，爰不經言詞辯論，判決駁回上訴。
據上論斷，應依刑事訴訟法第三百六十七條前段、第三百七十二
條，判決如主文。
中    華    民    國    99    年    6     月    30    日
            刑事第四庭    審判長法  官  洪  耀  宗
                                法  官  許  文  碩
                                法  官  蔡 王 金 全
上列正本證明與原本無異。
施用第一級毒品部分得上訴。
施用第二級毒品部分不得上訴。
如不服本判決應於收受送達後十日內向本院提出上訴書狀，其未
敘述上訴理由者，並得於提起上訴後十日內向本院補提理由書 (
均須按他造當事人之人數附繕本)「切勿逕送上級法院」。
                                書記官  金  珍  華
中    華    民    國    99    年    7     月    1     日

司法院資訊處製作；財團法人民間司法改革基金會備份。
